臺灣桃園地方法院刑事判決　　　　　　 96年度簡上字第102號
上　訴　人　臺灣桃園地方法院檢察署檢察官
上　訴　人
即　被　告　丙○○
　　　　　　　　　　　6號
選任辯護人　翁瑞麟律師
被　　　告　丁○○
選任辯護人　黃秋田律師
上列上訴人因傷害案件，不服本院桃園簡易庭95年度壢簡字第
1595號，中華民國95年11月30日第一審判決（聲請簡易判決處刑
書案號：臺灣桃園地方法院檢察署95年度偵字第8518號）提起上
訴，本院管轄之第二審合議庭判決如下：
    主  文
原判決撤銷。
丙○○傷害人之身體，處拘役肆拾日，如易科罰金以銀元參佰元
即新臺幣玖佰元折算壹日，減為拘役貳拾日，如易科罰金以銀元
參佰元即新臺幣玖佰元折算壹日。
丁○○傷害人之身體，處拘役參拾日，如易科罰金以銀元參佰元
即新臺幣玖佰元折算壹日，減為拘役拾伍日，如易科罰金以銀元
參佰元即新臺幣玖佰元折算壹日。
　　事  實
一、丙○○於民國95年2 月12日下午6 時許飲酒後，因見丁○○
    在桃園縣龍潭鄉○○路80巷68號己○○之住處內與龍楊金葉
    、乙○○、曾戎菲等人打牌，遂上前搭訕，未獲置理而心生
    恚怒，丙○○遂勒住丁○○脖子，丁○○亦不甘示弱，本欲
    舉起椅凳反制，因該座椅遭桌腳卡住而作罷，詎料被告2 人
    仍分別基於傷害之犯意，互相勒住對方頸部，旋即互毆（丙○○傷害丁○○部分，由本院另以95年度易字第1609號為不
    受理判決確定），丁○○以身體將丙○○壓於沙發上，2 人
    爭搶於桌下之酒瓶，迨丁○○搶得酒瓶後，將酒瓶敲破後即
    持酒瓶刺向丙○○，致丙○○受有顏面撕裂傷、左手臂撕裂
    傷、右手背撕裂傷、右手食指伸肌腱斷裂等傷害，丁○○亦
    受有右顳頸部及右額頭部皮下血腫，右骨處皮下血腫及皮
    下瘀血、右眼充血及出血等傷害，嗣經鄰人甲○○（甲○○
    傷害丁○○部分，業據丁○○於偵查中撤回告訴，經臺灣桃
    園地方法院檢察署檢察官另為不起訴處分）、辛○○○、己○○、庚○○出面制止，喝令丁○○先行離去，詎丙○○心
    有不甘，尾隨而去追趕丁○○，丁○○之妻戊○○○接獲乙○○通知後騎乘機車趕至己○○上開住處前，其目擊丙○○
    與其夫丁○○自己○○處跑出，丙○○持破之酒瓶頭追躡丁○○，戊○○○亦騎機車在後追躡該二人，至桃園縣龍潭鄉
    ○○路與育樂路80巷口附近，戊○○○隔離、勸阻丁○○及
    丙○○2 人，其並示意丁○○坐上機車後座，惟丁○○擔心
    丙○○追趕而拒絕，嗣丙○○見丁○○離開後，竟另基於傷
    害之犯意，將戊○○○從機車上拉下，並以酒瓶刺傷戊○○○背部，經戊○○○請求後始丟棄酒瓶，經戊○○○扶起機
    車後，丙○○又以手勒戊○○○脖子，由戊○○○騎乘機車
    載同丙○○返回桃園縣龍潭鄉○○路80巷70號對面後，丙○○並將機車推倒，使戊○○○人車倒地，致戊○○○受有後
    頭部皮下血腫、上背部皮下瘀血、背部挫傷等傷害，嗣經警
    據報前往處理，始悉上情。
二、案經丙○○、丁○○及戊○○○訴由桃園縣政府警察局龍潭
    分局報請臺灣桃園地方法院檢察署偵查後聲請簡易判決處刑
    。
　　理　由
一、本件判決理由，均引用本院中壢簡易庭第一審判決書所載之
    理由（如附件所示）。另補充如下：
(一)、上訴人即臺灣桃園地方法院檢察署檢察官上訴意旨以原審判
    決對於被告丁○○量刑過輕、告訴人丙○○之傷害已達重傷
    害之程度，請求就被告丁○○之部分撤銷改判云云，惟查：
    (1)、原審判決已據刑法第57條各款，審酌被告丁○○之素行
    、僅因細故即動手傷害之犯罪動機、目的、手段、告訴人丙○○所受傷勢、犯後未坦承全部犯行及未達成和解等一切情
    狀，因而量處其拘役30日，其之量刑並未有何等違反比例原
    則之情況，檢察官遽指原審判決量刑不當，反未可採。(2)、
    至被告丙○○及其辯護人於本院審理期間不斷指稱本件係被
    告丁○○拿破之酒瓶頭刺伊，伊根本未毆擊丁○○，證人甲○○、庚○○、辛○○○、己○○亦一致證稱本件不是互毆
    ，所以原審對於被告丁○○量刑過輕云云，然查，證人甲○○、庚○○、辛○○○於原審審理、本院審理中均係證稱其
    等三人本在庚○○位於桃園縣龍潭鄉○○路80巷64號2 樓之
    家中，後因聽聞己○○桃園縣龍潭鄉○○路80巷68號住處很
    吵、有人過來稱己○○和其夫婿在上開住處吵架，其三人才
    下樓過去己○○住處查看，其等三人並稱沒有在二被告一開
    始發生衝突之際即在場，其等到場時看見被告丁○○持破酒
    瓶頭將被告丙○○壓制在沙發上，渠等又稱甲○○將丁○○
    拉開後，丁○○即跑出去，丙○○則自後追躡等語，可見其
    等實無法得知其等未到場時，被告二人如何發生肢體衝突、
    過程如何。又證人辛○○○於本院審理時尚證稱被告丁○○
    雖手持酒瓶將被告丙○○壓制於沙發上，然被告丁○○沒有
    用酒瓶抵住丙○○，丁○○拿著酒瓶的手垂在沙發的位置等
    語，可見被告丁○○並無如被告丙○○所稱自始至終完全壓
    制丙○○，使丙○○完全動彈不得，否則丁○○大可將酒瓶
    直接抵住丙○○，不使其有任何反手之機會；矧證人庚○○
    於偵訊時證稱伊趕至己○○住處內查看時，被告二人是「互
    相壓著」、「兩人就是抵著」，益見被告丙○○並非係完全
    遭被告丁○○壓制。況告訴人丁○○於案發後之95年2 月12
    日晚間9 時5 分許即至敏盛醫院龍潭分院急診，依該院診斷
    證明書記載，其受有右顳頸部及右額頭部皮下血腫，右骨
    處皮下血腫及皮下瘀血、右眼充血及出血等多處傷害，若謂
    本件非屬被告二人互毆，其孰能信？至證人辛○○○雖於本
    院審理時明確證稱甲○○打被告丁○○的臉之前，伊看到丁○○臉部沒有受傷等語，證人己○○則於本院證稱伊進到庚○○住處時看見丙○○坐在沙發上，丁○○一隻手拿酒瓶、
    一隻手掐著丙○○的衣服，他們兩個互相拉衣服、掐著脖子
    ，當時伊沒有看到被告丁○○身上受傷等語，然觀諸被告黃
    運坤所受右顳頸部及右額頭部皮下血腫，右骨處皮下血腫
    及皮下瘀血、右眼充血及出血等多處傷害，其中除右眼部位
    外，其他部位均係非開放式之頭、臉部位瘀血、血腫，該類
    傷害且又多係受傷後數小時始呈現較明顯之狀態，證人辛○○○、己○○於衝突現場所見，不能即認定被告丙○○於本
    件完全處於挨打狀態，且其對於被告丁○○有無受傷之證詞
    亦絕不能用之取代大型醫院專業醫師所開立之大開診斷證明
    書。綜此，原審綜合本案全部證人之警、偵訊、原審審理中
    之證詞，而認為證人龍楊金葉偵訊證詞、甲○○警、偵訊證
    詞所稱其二人有目擊被告二人互毆之情節為可採，本院則亦
    同此見解，被告丙○○及其辯護人以上開理由指稱原審對於
    被告丁○○量刑過輕云云，反未可採。(3)、95年7 月1 日實
    施之修正刑法第10條第4 項固規定「稱重傷者，謂下列傷害
    ：一、毀敗或嚴重減損一目或二目之視能。二、毀敗或嚴重
    減損一耳或二耳之聽能。三、毀敗或嚴重減損語能、味能或
    嗅能。四、毀敗或嚴重減損一肢以上之機能。五、毀敗或嚴
    重減損生殖之機能。六、其他於身體或健康，有重大不治或
    難治之傷害。」然修正前刑法第10條第4 項則規定「稱重傷
    者，謂左列傷害：一、毀敗一目或二目之視能。二、毀敗一
    耳或二耳之聽能。三、毀敗語能、味能或嗅能。四、毀敗一
    肢以上之機能。五、毀敗生殖之機能。六、其他於身體或健
    康，有重大不治或難治之傷害。」比較二者，修正前之規定
    對被告丁○○較有利，自應依刑法第2 條第1 項前段規定，
    適用修正前刑法第10條第4 項之規定以定義告訴人丙○○所
    受傷害是否屬重傷害。查告訴人丙○○雖受有右手食指伸肌
    腱斷裂之傷害，然該指並未完全失去功能，本院函詢長庚醫
    院林口分院，該院表示丙○○於96年3 月29日最近一次回診
    ，右手食指活動受限約60度，因病患未充分配合復健療程，
    致右手食指肌腱沾粘而活動不良等語，有該院96年4 月10日
     (96) 長庚院法字第0281號函附卷可稽，非惟如是，即使告
    訴人丙○○果完全失去右手食指，亦無法滿足修正前刑法第
    10條第4 項第4 款所謂之毀敗一肢以上之機能，且依我國學
    說及實務，刑法第10條第4 項第1 款至第5 款已有規定者，
    不得以第6 款為補充解釋，即因修正前刑法第10條第4 項之
    重傷之定義不符公平正義之要求，故有該條項之上開修正，
    然無論如何，依刑法第2 條第1 項從舊從輕之規定，修法前
    之利益仍應歸諸被告丁○○。綜此，告訴人丙○○於本件之
    傷勢未構成重傷害，檢察官認應構成重傷害，而為本件上訴
    ，亦未可採。
(二)、上訴人即被告丙○○以其未傷害告訴人戊○○○而提起本件
    上訴。惟查：(1)、證人即告訴人戊○○○於本院審理時證稱
    「我騎機車趕到之後，先把機車停下來，然後我用跑的去叫
    被告丙○○不要這樣子，他當時拿著酒瓶，我追不到被告丙○○和丁○○，我就趕回去停放機車的位置騎機車追過去，
    我騎到百年大鎮後面的巷子時，看到被告丙○○、丁○○二
    人正在對峙，兩人距離大約3.5 公尺左右，我是要載丁○○
    離開現場，我騎機車追到他們之後，停在丁○○的旁邊，我
    要載他離開，但是丁○○說他不敢上車，害怕上車之後丙○○拿酒瓶往他背後插，這時己○○、庚○○、甲○○並沒有
    在現場，庚○○一人後來開廂型車過來要載丙○○，但是丙○○不肯上車，我和庚○○二人一起勸丙○○趕快上車去就
    醫，這時我人還在機車上，我和庚○○勸丙○○的時候，我
    人在車下沒有熄火，後來我就叫庚○○先載丁○○先離開，
    丁○○有上庚○○的車，然後庚○○就把車開走了，這時留
    我一個人和丙○○在現場，我原本要騎機車離開，後來丙○○說哪有可能讓我走，他說他要讓我死，就從機車旁邊把我
    硬拉下來，然後我人車都跌倒，這時我趴在地上，丙○○拉
    扯我當時的長頭髮，將我整個人拉起來，丙○○嘴巴還亦直
    講要讓我死，沒那麼簡單讓我走，丙○○把我拉起來後，就
    把我面對面環抱，他手上還持者酒瓶，他的酒瓶有刺到我左
    上肩，我的傷就是這樣造成的，在這過程當中，己○○、庚○○、甲○○都不在場，當時庚○○已經將我先生載走。丙○○把我用酒瓶刺了之後，就把我過肩摔，又拿酒瓶在我胸
    前比畫，說要朝我前胸刺下去讓我死。」等語，與其警、偵
    訊之指訴互核相符。(2)、證人己○○於本院審理證稱「我再
    回現場（按即庚○○住處內）時，丁○○已經被甲○○打跑
    了，丁○○跑了之後，丙○○就在後面追，丙○○追出去之
    後，我沒有跟著追出去，所以後面的事情我就沒看到，但是
    我妹妹庚○○有開車跟過去，所以後面的事情，只有庚○○
    才知道，後來丙○○、丁○○又回到案發第一現場，我有看
    到，當時是丁○○的太太戊○○○騎機車載著丙○○到我家
    門口，我當時看到丙○○右手手指受傷不能動，我看到丙○○先下機車，他不讓戊○○○把機車騎走，他並把戊○○○
    從機車上拉下來，他拉著戊○○○的衣服不讓她走，他沒有
    打戊○○○，戊○○○的機車有倒在地上，機車倒的時候，
    戊○○○並沒有身體任何部位被壓住，因為她先下機車，機
    車才倒下來。」等語，由是可知該證人並未目睹告訴人戊○○○騎車追躡丙○○、丁○○二人至桃園縣龍潭鄉○○路與
    育樂路80巷口附近後之情況，被告丙○○在該處有無對告訴
    人戊○○○施加暴力成傷，其根本無從證言；況由其證言可
    知被告丙○○自警訊伊始即否認有被告訴人戊○○○騎車自
    桃園縣龍潭鄉○○路與育樂路80巷口附近載返桃園縣龍潭鄉
    ○○路80巷70號對面之情節，為不實在，其心虛之情溢於言
    表。至證人己○○雖亦證稱告訴人戊○○○返回桃園縣龍潭
    鄉○○路80巷70號對面時，伊有把丙○○、戊○○○二人拉
    開，伊叫戊○○○先走，伊看戊○○○身上都沒有受傷等語
    ，然查，依卷附敏盛醫院龍潭分院診斷證明書記載，告訴人
    戊○○○係受有後頭部皮下血腫、上背部皮下瘀血、背部挫
    傷等傷害，其中除背部挫傷外，其餘二處之傷害均係非開放
    式之瘀血、血腫，該類傷害且又多係受傷後數小時始呈現較
    明顯之狀態，況其受傷部位均覆蓋頭髮或衣服，鄭人己○○
    未見戊○○○身上受傷，不代表戊○○○未受傷，此由其證
    稱「她身上穿著衣服，她被衣服遮住的地方我怎麼知道」等
    語，益見明顯，況其之證言亦絕不能用之取代大型醫院專業
    醫師所開立之大開診斷證明書。(3)、證人庚○○於偵訊證稱
    伊開車追躡被告丙○○、丁○○二人，伊本要載丙○○送醫
    ，然丙○○不肯，丁○○亦不肯回去，後來戊○○○騎車趕
    至，其擋在被告二人中間，伊拉不動被告二人，伊就走了，
    伊回家幫甲○○包紮手部傷勢，之後的事伊也不知道等語，
    是該證人亦未目睹告訴人戊○○○騎車追躡丙○○、丁○○
    二人至桃園縣龍潭鄉○○路與育樂路80巷口附近後之情況，
    甚至不知告訴人戊○○○騎車載被告丙○○返至桃園縣龍潭
    鄉○○路80巷70號對面後之情況，則被告丙○○有無在上開
    二處對告訴人戊○○○施加暴力成傷，其根本無從證言。(4)
    、綜此，原審判決綜合本案全部證人之證詞，認為告訴人戊○○○、證人楊采巒、曾戎菲於原審審理證詞為可採，證人
    己○○就事實經過之陳述則與證人楊采巒、曾戎菲所述大致
    相同，據以認定被告丙○○傷害告訴人戊○○○之事實，其
    證據之採認並無任何不當，本院亦同此見解，是上訴人即被
    告丙○○之本部分上訴理由，全未可採。
二、原審核被告2 人所為，均係犯刑法第277 條第1 項之罪，並
    經比較刑法修正前後之相關規定後，援引修正後刑法第2條
    第1 項前段、修正前刑法第41條第1 項前段，罰金罰鍰提高
    標準條例第1 條前段、修正前罰金罰鍰提高標準條例第2條
    （雖漏未引用現行法規所定貨幣單位折算新台幣條例第2條
    ，然此未影響判決內容與本旨，僅由本院更正即可），而各
    量處被告丙○○、丁○○拘役40日、30日，如易科罰金，均
    以銀元參佰元即新台幣玖佰元折算壹日，其認事、用法均無
    違誤，量刑亦屬妥適。上訴人徒執前詞指摘原判決不當，核
    無理由，本應予以駁回，然原審判決時中華民國九十六年罪
    犯減刑條例尚未立法施行，原審判決後，該條例已於96年7
    月16日施行，被告所犯本件罪刑，自應依該條例減刑如主文
    第二、三項所示，爰予撤銷改判如主文所示。
據上論斷，應依刑事訴訟法第455條之1第3項、第369條第1項前
段、第373 條，刑法第2 條第1 項前段、第277 條第1 項、修
正前刑法第41條第1 項前段，罰金罰鍰提高標準條例第1 條前段
、修正前罰金罰鍰提高標準條例第2 條，中華民國九十六年罪犯
減刑條例第2 條第1 項第3 款、第7 條、第9 條，現行法規所定
貨幣單位折算新台幣條例第2 條，判決如主文。
本案經檢察官董良造到庭執行職務
中　　華　　民　　國　　96　　年　　8 　　月　　28　　日
                  刑事第12庭審判長法    官  游紅桃
                                  法　　官  王美玲
                                  法　　官  曾雨明
以上正本證明與原本無異。
本件不得上訴。
                                  書記官　  施春祝
中　　華　　民　　國　　96　　年　　8 　　月　　28　　日
附錄法條：
刑法第277 條第1 項
（普通傷害罪）
傷害人之身體或健康者，處 3 年以下有期徒刑、拘役或 1 千元以
下罰金。
附件：
